臺灣臺中地方法院民事裁定
                                  106年度家親聲字第801號
聲  請  人  鄭吳鳳麗
代  理  人  楊永吉律師
            鄭文政  
相  對  人  鄭惠娟  

上列當事人間請求給付扶養費事件，本院裁定如下：
    主  文
聲請駁回。
程序費用由聲請人負擔。
    理  由
一、聲請意旨略以：聲請人乙○○○（民國00年00月00日生）為相
    對人與關係人甲○○之母，聲請人因脊髓神經壓迫受損需定期
    復健，平日由甲○○負責照料，並負擔其生活費用及醫療費用
    。聲請人年歲已高，無工作收入，為中低收入戶，每月領有
    老人生活津貼新臺幣（以下同）7,463元。聲請人名下固有
    不動產，然係供其居住使用，無法變賣謀生收益，尚有銀行
    貸款250餘萬元未清償，並以該房屋為抵押，每月須償還貸
    款15,000元至16,000元不等，除部分由聲請人以老人年金支
    付外，其餘由甲○○繳納。關係人甲○○為照顧聲請人，以資源
    回收為業，每月收入不固定，名下無財產，亦領有低收入戶
    證明。聲請人為相對人之直系血親尊親屬，聲請人無法自理
    生活且無謀生能力，亦別無其他財產足以維持生活，而相對
    人均有工作且收入穩定，顯有足夠能力負擔聲請人扶養費用
    ，且其配偶張新忠業於106年11月2日不幸往生，無需相對人
    負擔醫療、生活費之支出，此外，相對人長女張懿文已成年
    ，有經濟收入，根本不需相對人之扶養；相對人次女張鏵文
    縱使為學生有補習費用支出，但相對人95年搬與聲請人同住
    時，張鏵文已出生，相對人即已負擔張鏵文之扶養費用，但
    當時相對人仍得每月給付聲請人15,000元之扶養費，可證張
    鏵文對於相對人之扶養能力並無影響。參酌行政院主計處家
    庭收支調查報告所載105年臺中市市民平均每人每月消費支
    出為新臺幣（下同）21,798元，相對人與關係人甲○○平均分
    擔，相對人每月給付聲請人之4,500元，根本不足以負擔聲
    請人之生活支出，至少需給付10,899元，聲請人始能具備最
    基本之生活水平。爰請求相對人自106年8月起，至聲請人死
    亡之日止，按月給付聲請人扶養費10,899元，如有遲誤一期
    之履行，當期以後一、二、三期之給付視為已到期等語。
二、相對人部分：伊狀況不好，只能給聲請人4,500元，伊也希
    望可以讓聲請人過好一點，但之前伊配偶中風，不幸於11月
    2日往生，尚有就讀國三之未成年子女需扶養，伊每月賺2萬
    多而已，且尚有卡債需清償，聲請人另領有中低老人津貼7
    千多元，如伊負債還清一點，在能力範圍內，一定會給付，
    又伊與聲請人同住，買東西也會分聲請人等語置辯。
三、按直系血親相互間互負扶養之義務；負扶養義務者有數人時
    ，直系血親卑親屬為第一順位扶養義務人；受扶養權利者，
    以不能維持生活而無謀生能力為限；前項無謀生能力之限制
    ，於直系血親尊親屬不適用之，民法第1114條第1 款、第11
    15條第1 項第1 款、第1117條分別定有明文。所謂不能維持
    生活，係指不能以自己之財力維持自己之生活而言，是以受
    扶養權利人如為直系血親尊親屬者，並不以無謀生能力為請
    求扶養之必要條件。惟直系血親尊親屬，如能以自己財產維
    持生活者，自無受扶養之權利；易言之，直系血親尊親屬受
    扶養之權利，仍應受「不能維持生活」之限制（最高法院62
    年度第2 次民庭庭推總會議決議意旨參照）。本件聲請人主
    張其為已成年之相對人之父，係相對人之直系血親尊親屬之
    事實，有全戶戶籍資料、戶籍謄本可稽，堪認為真實。則本
    件聲請人是否有受相對人扶養之權利，首應審酌者，厥在聲
    請人是否不能以自己財產維持生活。
四、經查：聲請人主張其年歲已高，無謀生能力，亦無財產足以
    維持生活等事實，固據提出戶籍謄本、聲請人中低收入老人
    生活津貼證明書、甲○○低收入戶證明書、聲請人郵局帳戶交
    易往來明細、聲請人中山醫學大學附設醫院門診醫療費用收
    據、聲請人癌症健康保險保險金理賠通知書、匯豐銀行綜合
    對帳單等為憑；經本院依職權調取聲請人之稅務電子閘門財
    產所得調件明細表，聲請人於103年、104年及105年均無所
    得，名下有土地2筆、房屋1筆（門牌號碼：臺中市○區○○街0
    00號，為4層樓之透天厝），財產總額共為3,225,700元，是
    聲請人顯然尚有土地、房屋等財產可供維持生活。聲請人雖
    主張上開不動產係聲請人目前居住之房屋，銀行有貸款未清
    償等語，並提出匯豐銀行對帳單為憑，惟依其所提之匯豐銀
    行綜合對帳單所載，相關貸款金額為2,584,844元，然並非
    聲請人所借貸，且聲請人名下土地、房屋（門牌號碼：臺中
    市○區○○街000號），既為4層樓之透天厝，其價值扣除貸款
    後並非全無剩餘，況聲請人為中低收入戶，每月領有老人生
    活津貼7,463元，另有投保宏泰人壽，均可申請理賠，此有
    宏泰人壽癌症健康保險理賠通知書在卷可參，加以相對人每
    月給付聲請人4,500元，關係人甲○○每月存入8,000元不等金
    額繳納貸款，自難為有利聲請人之認定。綜上，聲請人雖因
    年歲已高而無工作能力，惟尚有土地、房屋等財產可供處分
    或換價以維持其生活，依聲請人所提證據，尚不足證明聲請
    人已陷於不能以其財產維持生活之狀況，聲請人既非不能維
    持生活之人，核與請求受扶養之要件即屬有間。從而，聲請
    人聲請相對人給付扶養費，於法不合，為無理由，應予駁回
    。
五、依家事事件法第97條，非訟事件法第21條第2 項，民事訴訟
    法第95條、第78條，裁定如主文。
中　　華　　民　　國　 107　　年　　1 　　月　　16　　日
                  家事法庭    法  官  顏淑惠
以上正本係照原本作成。
如對本裁定抗告須於裁定送達後10日內向本院提出抗告狀（須附
繕本），並繳納抗告費用新臺幣1,000元。
中　　華　　民　　國　 107　　年　　1 　　月　　16　　日
                              書記官  顏督訓